【裁判字號】    98,消債聲,11
【裁判日期】    981130
【裁判案由】    聲請免責
【裁判全文】
臺灣嘉義地方法院民事裁定            98年度消債聲字第11號
聲  請  人
即 債務 人  子○○
                        樓
代  理  人  庚○○
債  權  人  台北富邦商業銀行股份有限公司
法定代理人  壬○○
債  權  人  國泰世華商業銀行股份有限公司
法定代理人  己○○
代  理  人  丁○○
債  權  人  臺灣中小企業銀行股份有限公司
法定代理人  寅○○
債  權  人  香港商香港上海豐銀行股份有限公司
法定代理人  辛○○
債  權  人  聯邦商業銀行股份有限公司
法定代理人  戊○○
債  權  人  萬泰商業銀行股份有限公司
法定代理人  丑○○
代  理  人  甲○○
債  權  人  台新國際商業銀行股份有限公司
法定代理人  丙○○
債  權  人  乙○○
債  權  人  中國信託商業銀行股份有限公司
法定代理人  癸○○○○
上列當事人聲請消費者債務清理事件，於本院裁定清算程序終結
後聲請免責，本院裁定如下：
    主  文
債務人子○○不免責。
    理  由
一、按債務人有下列各款情形之一者，法院應為不免責之裁定。
    但債務人證明經普通債權人全體同意者，不在此限：一、於
    七年內曾依破產法或本條例規定受免責；二、隱匿、毀損應
    屬清算財團之財產，或為其他不利於債權人之處分；三、捏
    造債務或承認不真實之債務；四、因浪費、賭博或其他投機
    行為，致財產顯然減少或負擔過重之債務，而生開始清算之
    原因；五、於清算聲請前一年內，已有清算之原因，而隱瞞
    其事實，使他人與之為交易致生損害；六、明知已有清算原
    因之事實，非基於本人之義務，而以特別利於債權人中之一
    人或數人為目的，提供擔保或消滅債務；七、隱匿、毀棄、
    偽造或變造帳簿或其他會計文件之全部或一部，致其財產之
    狀況不真確；八、故意於財產及收入狀況說明書為不實之記
    載，或有其他故意違反本條例所定義務之行為，消費者債務
    清理條例第134條定有明文。
二、查債務人子○○聲請消費者債務清理事件，前經本院裁定開
    始清算程序，同時終止清算程序確定在案，有本院98年度消
    債清字第10號案卷可稽。本件債權人台北富邦商業銀行股份
    有限公司、國泰世華商業銀行股份有限公司、臺灣中小企業
    銀行股份有限公司、香港商香港上海豐銀行股份有限公司
    、聯邦商業銀行股份有限公司、萬泰商業銀行股份有限公司
    、台新國際商業銀行股份有限公司、中國信託商業銀行股份
    有限公司均未同意債務人免責，有各該債權人陳報狀在卷可
    佐。再依上揭債權人提供債務人之消費明細顯示，債務人之
    消費內容除有多項單筆金額上萬元消費，如香港商香港上海
    豐銀行股份有限公司提出之中華電信單筆新臺幣（下同）
    10,670元、SONY單筆56,500元；台新國際商業銀行股份有限
    公司指稱之精品消費、三C商品分期等非生活必須項目外，
    多為密集預借現金，以債務人債務總額高達3百多萬元，民
    國96年至98年初扣除營業成本之平均收入約3萬餘元（見本
    院98年度消債更字第51號更生案卷卷一第5頁、卷二第23頁
    ），有購屋貸款、父母生前醫療及看護開銷、喪葬費用、個
    人醫療費用等支出且清償能力不足情況下，猶未撙節開銷，
    避免不必要花費降低負債，恣意高額密集預借現金，其消費
    逾越可得支配之所得，任令債務增加至難以負擔而終致不能
    清償，顯係因浪費以致財產顯然減少或負擔過重之債務，而
    生開始清算之原因。又債務人主張88年至95間向債權人林文
    姍借款共計100萬元，92年至96年間向債權人乙○○借款共
    計70萬元，觀諸債務人提出之本票影本，其號碼依次為債權
    人林文姍6筆、債權人乙○○4筆連號，與票載發票日期順序
    顯有不符；而債務人主張於96年9月至97年8月間向債權人乙
    ○○借款共計33萬元所提出之本票影本，亦有本票號碼與票
    載發票日期順序不符情況（見上揭更生案卷卷一第46至48頁
    ），是否有捏造或承認不真實債務情事，已非無疑。且債務
    人於95年10月與銀行債務協商期間，將貸款所購房地以買賣
    為原因移轉登記予債權人林文姍，用以抵償積欠債權人林文
    姍之債務100萬元；又於96年7月向勞工保險局請領老年給付
    895,426元，用以清償債權人乙○○借款70萬元及保單借款
    20萬元（見上揭更生案卷卷一第4頁、60頁，卷二第6至10頁
    ），顯已構成消費者債務清理條例第134條第6款所稱，以特
    別利於債權人中之一人或數人為目的，消滅債務之不免責事
    由。
三、綜上，債務人有消費者債務清理條例第134條第4款、第6款
    所定不免責情形，且債權人表示不同意免責，債務人無法證
    明其業經普通債權人全體之同意，自應不予免責，爰裁定如
    主文。
中    華    民    國    98    年    11    月    30    日
                  民事第三庭  法  官  陳端宜
上為正本係照原本作成。
如不服本裁定，應於裁定送達後10日內，以書狀向本院提出抗告
，並繳納抗告費新臺幣1千元。
中    華    民    國    98    年    11    月    30    日
                              書記官  王美珍


司法院資訊處製作；財團法人民間司法改革基金會備份。
